【裁判字號】    95,訴,69
【裁判日期】    950126
【裁判案由】    搶奪
【裁判全文】
臺灣彰化地方法院刑事判決                95年度訴字第69號
公  訴  人  臺灣彰化地方法院檢察署檢察官
被      告  甲○○
                    （現於臺灣彰化監獄執行中）
上列被告因搶奪案件，經檢察官提起公訴（94年度毒偵字第9801
號），於本院準備程序中，被告就被訴事實為有罪之陳述，經裁
定改行簡式審判程序，本院判決如下：
    主  文
甲○○共同意圖為自己不法之所有，搶奪他人之動產，處有期徒
刑捌月。
    事  實
一、甲○○與蕭朝信（由檢察官另行偵辦中）共同基於意圖為自
    己不法所有之犯意聯絡及行為分擔，於民國（下同）93年10
    月31日上午10時許，由甲○○騎乘其兄長邱朝宗所有（起訴
    書誤載為其母親柯彩蓮所有）車牌號碼為NOQ—429號之重型
    機車（惟因為免被發現，以黑色背包蓋住車牌），其後搭載
    蕭朝宗，伺機尋找作案目標。嗣於同日上午10時45分許，行
    經彰化縣社頭鄉○○村○○路185號房屋前，因見乙○○正
    欲走進屋內之際，認為有機可乘，乃由甲○○騎車趨近乙○
    ○，由蕭朝信趁其不防備之際（起訴書誤載為由蕭朝信下車
    後趨前），以左手搶奪乙○○拿在右手之手提包1只（內含
    身分證、健保卡各1張、現金新台幣〈下同〉1,700元、面紙
    2 包及卡通香香糖1包等物），得手後騎乘機車逃逸。除現
    金共同花用外，其餘物品則由二人棄置於彰化縣社頭鄉○○
    村○○路土地公廟旁之草叢內。嗣經彰化縣警察局田中分局
    朝興派出所員警偵辦甲○○毒品案件時，適其他派出所通報
    搶奪案件，遂由甲○○所騎乘之機車顏色與監視器所拍攝之
    照片比對，與地緣關係，認甲○○可能涉案而查獲上情，並
    扣得面紙2包及卡通香香糖包裝袋1只。
二、案經彰化縣警察局田中分局報請臺灣彰化地方法院檢察署檢
    察官偵查起訴。
    理  由
一、按除被告所犯為死刑、無期徒刑、最輕本刑為3年以上有期
    徒刑之罪或高等法院管轄第一審案件者外，於刑事訴訟法第
    273條第1項程序進行中，被告先就被訴事實為有罪之陳述時
    ，審判長得告知被告簡式審判程序之旨，並聽取當事人、代
    理人、辯護人及輔佐人之意見後，裁定進行簡式審判程序；
    除簡式審判程序及簡易程序案件外，第一審應行合議審判，
    刑事訴訟法第273條之1第1項、第284條之1分別定有明文。
    本件被告甲○○所犯係死刑、無期徒刑、最輕本刑為3年以
    上有期徒刑或高等法院管轄第一審案件以外之罪，並於本院
    行準備程序時就被訴事實均為有罪之陳述，經審判長告知被
    告簡式審判程序之旨，並聽取公訴人及被告之意見後，本院
    合議庭依前揭規定，經評議結果，裁定改由受命法官獨任行
    簡式審判程序，先予敘明。
二、右揭事實，業據被告甲○○迭於警、內勤偵訊中及本院行準
    備程序與審理時，均坦承不諱，並據證人即共犯蕭朝信於警
    詢、偵訊中供稱及證稱屬實，核與證人即被害人乙○○於警
    詢及偵訊中之證述、證人即被告之查獲員警蕭國謙、許明煌
    於偵訊中之證述、證人即共犯蕭朝信之查獲員警林正明於偵
    訊中之證述情節均相符合，復有監視錄影帶翻拍照片1張、
    查獲之現場照片6張、車籍資料作業詳細畫面1紙在卷可稽，
    並有面紙2包及卡通香香糖包裝袋1只扣案可資佐證，足認被
    告之自白應與事實相符，洵堪採信。從而，本件事證已臻明
    確，被告上開犯行應堪認定。
三、按刑法第325條第1項所稱之「搶奪」，係指乘人不備或不及
    抗拒而公然攫取他人支配範圍以內之物，移轉於自己實力支
    配下之行為而言。例如於公共場所，公然奪取他人頸上項鍊
    ，或趁婦女不備之際，自身後攫取其皮包等皆屬之。惟搶奪
    行為雖係施用不法腕力，自財物所持人支配範圍內移轉於自
    己之所持，然並不以直接對被害人之身體施加不法腕力，或
    與被害人互相拉扯為必要。茍其出手攫奪財物之情形已達共
    見共聞或不畏見聞之狀況，而不掩形聲，急遽攫取者，仍不
    失為搶奪（最高法院91年度台上字第6753號判決意旨參照）
    。查本件被告甲○○騎乘機車驅近被害人乙○○，趁乙○○
    不及防備之際，伸手攫取皮包，核其所為，係犯刑法第325
    條第1項之搶奪罪。被告甲○○與共犯蕭朝信就上開搶奪犯
    行，有犯意之聯絡及行為之分擔，為共同正犯。被告甲○○
    所騎乘之車號NOQ—429號之重型機車，為其兄長邱朝宗所有
    ，業據被告於本院審理時供承在卷，並有車籍資料作業詳細
    畫面1紙附於警卷可參，公訴人誤認為被告甲○○之母親柯
    彩蓮所有；又被害人乙○○遭搶奪之時，共犯蕭朝信並未下
    車，係坐於被告邱朝宗所騎乘之前揭機車上搶奪乙○○所提
    之皮包1只之情，業據證人即被害人乙○○於警詢及偵訊中
    證述綦詳，公訴人誤認為共犯蕭朝信下車趨前搶奪，均有未
    洽，併此敘明。爰審酌被告正值青壯之年，竟不思以正當途
    徑獲取所需，任意攫取他人財物，不僅輕忽他人財產法益，
    嚴重破獲社會秩序並危害全民安全甚深，亦造成被害人心理
    、精神之恐慌、不安，自不宜輕縱，方能促其醒悟悛改，暨
    被告係騎乘機車行搶，下手行搶之對象乙○○為23年次，係
    老年人，惟考量其所得財物之價值非多，且犯後坦承一切犯
    行，態度良好，顯有悔意，前雖有違反毒品危害防制條例之
    前科紀錄，然尚無其他犯罪紀錄（參其前案紀錄表），及其
    犯罪動機、生活狀況、智識程度等一切情狀，量處如主文所
    示之刑。又扣案之面紙2包及卡通香香糖包裝袋1只，雖為被
    告犯罪所得之物，但已為被告拋棄於彰化縣社頭鄉○○村○
    ○路土地公廟旁之草叢內，難認為被告或共犯蕭朝信所有，
    爰不另為沒收之宣告，併此敘明。
據上論斷，應依刑事訴訟法第273條之1第1項、第299條第1項前
段，刑法第28條、第325條第1項，判決如主文。
本案經檢察官何蕙君到庭執行職務。
中    華    民    國    95    年    1    月    26    日
                  刑事第二庭    法  官  黃齡玉
以上正本證明與原本無異。
如不服本判決，應於判決送達後10日內，向本院提出上訴狀（ 須
附繕本 ）。
告訴人或被害人對於判決如有不服具備理由請求檢察官上訴者，
其上訴期間之計算係以檢察官收受判決正本之日期為準。
中    華    民    國    95    年    1    月    26    日
                                書記官  施嘉玫
中華民國刑法第325條第1項
(普通搶奪罪)
意圖為自己或第三人不法之所有，而搶奪他人之動產者，處 6 月
以上 5 年以下有期徒刑。


司法院資訊處製作；財團法人民間司法改革基金會備份。
